【裁判字號】    89,訴,317
【裁判日期】    891026
【裁判案由】    毒品危害防制條例
【裁判全文】
臺灣嘉義地方法院刑事判決                          八十九年度訴字第三一七號
    公  訴  人  臺灣嘉義地方法院檢察署檢察官
    被      告  甲○○
右列被告因違反毒品危害防制條例案件，經檢察官提起公訴（八十九年度毒偵緝字第
九六號），本院判決如左：
    主  文
甲○○連續施用第二級毒品，處有期徒刑陸月，如易科罰金，以參佰元折算壹日。
被訴施用第一級毒品部分無罪。
    事  實
一、甲○○前於民國八十六年四月七日，因違反槍砲彈藥刀械管制條例等案件，經本
    院判決並定應執行刑一年八月，緩刑五年確定，嗣因緩刑期間更犯罪，經台灣嘉
    義地方法院檢察署（下稱嘉義地檢署）檢察官聲請本院裁定撤銷緩刑宣告，於八
    十七年三月二十三日裁定撤銷緩刑確定，於同年四月二十二日入監服刑後，於八
    十八年八月十八日假釋出獄。
二、又甲○○前因施用毒品案件，經依台灣嘉義地方法院八十七年度易字第五七五號
    裁定送觀察、勒戒後，認無繼續施用毒品之傾向，經本院於八十七年八月六日以
    八十七年度易字第五七五號判決免刑確定。詎其又基於概括之犯意，自八十八年
    十一月間某日起至八十九年四月底止，在嘉義縣番路鄉內甕村六號住處、該處附
    近果園、台北市某處汽車上及其他不詳處所，連續施用第二級毒品安非他命多次
    ；經嘉義地檢署觀護人於八十八年十二月二十日十一時七分採集甲○○尿液送驗
    而查獲，經依台灣嘉義地方法院以八十九年度毒聲字第六一號裁定應送觀察處所
    觀察勒戒，由嘉義地檢署檢察官命自八十九年五月二日起送台灣嘉義看守所附設
    勒戒所執行觀察、勒戒處分後，嗣經該勒戒所認定有繼續施用毒品之傾向。
三、案經臺灣嘉義地方法院檢察署觀護人報請臺灣嘉義地方法院檢察署檢察官偵查起
    訴。
    理  由
壹、有罪部分：
一、訊據被告甲○○對於右開施用第二級毒品安非他命之犯罪事實供認不諱，且有長
    昕生活事業股份有限公司新東分公司（下稱長昕公司）「濫用藥物尿液檢驗報告
    」及法務部調查局（八九）陸（一）字第８９０６６１３５號檢驗通知書各一件
    附卷足稽，又被告前因施用毒品案件，經送觀察、勒戒後，認無繼續施用毒品之
    傾向，並經台灣地方法院於八十七年八月六日以八十七年度易字第五七五號判決
    免刑確定，有上開案件判決書一份在卷足憑；被告於上開免刑判決確定後五年內
    ，再犯施用第二級毒品罪，經裁定送台灣嘉義看守所附設勒戒所觀察勒戒後，經
    該所評定有繼續之施用之傾向，有本院八十九年度毒聲字第六一號裁定及臺灣嘉
    義看守所附設勒戒處所八十九年八月十六日嘉所文衛字第０九四二號函所附有無
    繼續施用毒品傾向證明書各一紙在卷（八十九年度毒偵緝字第九六號偵查卷第二
    十頁、第二十一頁）可考。是本件事證明確，被告前揭犯行至堪認定。
二、核被告所為，係犯毒品危害防制條例第十條第二項之連續施用第二級毒品罪。又
    其所犯為供自己施用而持有第二級毒品安非他命之低度行為，應為施用第二級毒
    品安非他命之高度行為所吸收，不另論罪。被告先後多次犯行，時間緊接，方法
    相同，所犯復為構成要件相同之罪名，顯係基於概括之犯意為之，為連續犯，應
    依刑法第五十六條之規定，論以一罪，並加重其刑。至被告自八十八年十二月二
    十日（公訴意旨所認犯罪終止時）起，至八十九年四月底止之施用第二級毒品安
    非他命部分，雖未據起訴，惟因與起訴部分有連續犯之裁判上一罪之關係，其一
    部起訴之效力及於全部，本院自應併予審究。爰審酌被告有如事實欄第一項所示
    之犯罪科刑及執行紀錄，於假釋中仍不思悔悟再犯本罪，被告非法施用足以導致
    精神障礙及生命危險之成癮性第二級毒品安非他命，及其犯罪之動機、目的、手
    段、被告之智識程度，犯罪所生危害及犯罪後之態度等一切情狀，量處如主文所
    示之刑，並諭知易科罰金之折算標準。
三、公訴意旨另以被告甲○○自八十七年八月七日起即有非法施用第二級毒品安非他
    命之犯行部分，經查，被告因案於八十七年四月二十二日經發監執行，於八十八
    年八月十八日始假釋出獄，業經本院調閱台灣嘉義地方法院檢察署八十八年度執
    護字第三六０號案卷核閱無訛，是公訴意旨認被告自八十七年八月七日至八十八
    年八月十八日假釋出獄期間有施用毒品之犯行，顯有誤會；又公訴意旨關於被告
    自八十八年八月十八日至八十八年十一月間某日（本院認被告本件犯罪開始時）
    之期間亦有施用毒品之犯行部分，尚無積極證據足以證明，就此二部分原均應為
    無罪之諭知，然因公訴人係以裁判上之一罪關係起訴，爰不另為無罪之諭知，附
    此敘明。
貳、無罪部分：
一、公訴意旨另以被告甲○○前因施用毒品案件，經依台灣嘉義地方法院八十七年度
    易字第五七五號裁定送觀察、勒戒後，認無繼續施用毒品之傾向，經本院於八十
    七年八月六日以八十七年度易字第五七五號判決免刑確定。詎其又基於概括犯意
    ，自八十七年八月七日起至八十八年十二月二十日止，在連續在不詳處所施用第
    一級毒品，經嘉義地檢署觀護人於八十八年十二月二十日十一時七分採集甲○○
    尿液送驗而查獲，經依本院以八十九年度毒聲字第六一號裁定應送觀察處所觀察
    勒戒，由嘉義地檢署檢察官命自八十九年五月二日起送台灣嘉義看受所附設勒戒
    所執行觀察、勒戒處分後，有繼續施用毒品之傾向，因認被告甲○○涉犯毒品危
    害防治條例第十條第一項之罪嫌。
二、按犯罪事實應依證據認定之，無證據不得推定其犯罪事實；又不能證明被告犯罪
    者，應諭知無罪之判決；刑事訴訟法第一百五十四條、第三百零一條第一項分別
    定有明文。又犯罪事實之認定，應憑真實之證據，倘證據是否真實尚欠明確，自
    難以擬制推測之方法，為其判斷之基礎；而認定犯罪事實之證據係指足以認定被
    告確有犯罪行為之積極證據而言，該項證據自須適合於被告犯罪事實之認定，始
    得採為斷罪資料，最高法院五十三年著有臺上字第六五六號、二十九年上字第三
    一０五號著有判例可資參照。且刑事訴訟上證明之資料，無論其為直接或間接證
    據，均須達於通常一般之人均不致有所懷疑，而得確信其為真實之程度，始得據
    為有罪之認定，若其關於被告是否犯罪之證明未能達此程度，而有合理懷疑之存
    在，致使無從形成有罪之確信，根據「罪證有疑，利於被告」之證據法則，即不
    得遽為不利被告之認定，亦有最高法院七十六年度臺上字第四九八六號判例可稽
    。
三、本案公訴意旨認被告甲○○涉犯施用第一級毒品罪嫌，係以「右揭事實，業經被
    告甲○○自白不諱，且有長昕公司出具之濫用藥物尿液檢驗報告附卷可稽」等語
    ，為主要論據。訊據被告甲○○堅決否認右揭施用第一級毒品之犯行，辯稱：伊
    未施用第一級毒品等語。
四、本院經查：
（一）被告於檢察官偵訊中固坦承有施用第二級毒品安非他命之犯行，然否認有何施
      用第一級毒品之犯行，此業據被告於偵訊時供陳：「（問：假釋期間有到觀護
      人室採尿送驗？：答稱）有」及「（問：尿液呈陽性反性，有吸安非他命及海
      洛因？答稱：）只吸安非他命。」等語（見嘉義地檢署八十九年度毒偵緝字第
      九六號卷第十一頁）明確，足認公訴意旨所指被告於偵訊時，就施用第一級毒
      品自白不諱之認定，容有誤會。
（二）被告於八十八年十二月二十日十一時七分，經嘉義地檢署觀護人所採集之尿液
      ，經送長昕公司檢驗結果略謂：「安非他命及甲基安非他命均呈陽性，嗎啡呈
      陰性，可待因呈陽性」等語，此有上開長昕公司檢驗報告附卷（見嘉義地檢署
      八十九年度毒偵字第九四號卷第四頁）可稽，則公訴意旨關於被告施用第一級
      毒品之罪嫌有長昕公司檢驗報告附卷可稽之認定，容亦有誤會。參以本案起訴
      前，公訴人聲請本院裁定被告應送觀察處所觀察、勒戒之聲請書（見嘉義地檢
      署八十九年度毒偵字第九四號卷第十三頁）亦未記載被告施用第一級毒品之事
      實，益徵本案公訴意旨認被告涉犯施用第一級毒品罪嫌部分，與事實顯有違背
      ，此外復查無其他積極證據足認被告有何公訴意旨所指之施用第一級毒品犯行
      ，不能證明被告犯罪，揆諸前開條文及判例意旨，就此部分自應為被告無罪之
      諭知。
參、據上論斷，應依刑事訴訟法第二百九十九條第一項前段、第三百零一條第一項，
毒品危害防治條例第十條第二項，刑法第十一條前段、第四十一條、第五十六條，
罰金罰鍰提高標準條例第二條，判決如主文。
本案經檢察官吳基華到庭執行職務
中      華      民      國    八十九    年      十      月    二十六    日
                                      臺灣嘉義地方法院刑事第二庭
                                          法  官  許  兆  慶
右正本證明與原本無異。
如不服本判決，應於判決送達後十日內，向本院提出上訴狀。
中      華      民      國    八十九    年      十      月    二十六    日
                                          書記官  洪  麗  惠
附錄本論罪科刑法條：
毒品危害防制條例第十條第二項
施用第二級毒品者，處三年以下有期徒刑。


司法院資訊處製作；財團法人民間司法改革基金會備份。
